臺灣高等法院刑事判決　　　　　　　　100年度上易字第357號
上　訴　人
即　被　告　鄭景鴻
選任辯護人　楊貴森律師
上列上訴人因妨害自由案件，不服臺灣臺北地方法院99年度易字
第3237號，中華民國99年12月31日第一審判決（起訴案號：臺灣
臺北地方法院檢察署99年度偵字第21842號），提起上訴，本院
判決如下：
    主  文
上訴駁回。
    事  實
一、鄭景鴻與黃啟民（已由檢察官另為不起訴處分）原自民國99
    年7月19日起，即任職於李家維在臺北市松山區市○○道○段
    169號所經營之小石頭火鍋店。其2人有鑑於在該處上班，相
    關之工作及福利均未受到保障，乃於99年8月16日22時許，
    連袂終止與李家維之勞動契約而離職，並隨即離開該工作處
    所。嗣鄭景鴻於翌（17）日凌晨0時28分許（起訴書誤載為0
    時27分許），在臺北市信義區○○○路與信義路口之便利商
    店前，借用不知情黃啟民之行動電話（門號為0000000000號
    ）撥打李家維之行動電話（門號為0000000000號，起訴書誤
    載為0000000000號），向李家維詢問能否當日給付未領之薪
    資，經李家維表示因其2人係無故曠職，不得先領取薪資，
    須至同年9月10日該店發薪日才會將薪資匯入其2人之銀行帳
    戶內。詎鄭景鴻心生不滿，遂基於恐嚇之犯意，在電話中向
    李家維恫稱：「我知道你店開在哪裡，你要小心一點！幹你
    娘！」等語，以加害身體、財產之事恐嚇李家維，致其心生
    畏懼而危害於安全。
二、案經李家維訴由臺北市政府警察局松山分局報告臺灣臺北地
    方法院檢察署檢察官偵查起訴。
    理  由
壹、程序部分：
一、告訴人李家維之警詢筆錄，屬被告以外之人於審判外之言詞
    ，為傳聞證據，刑事訴訟法第159條第1項之規定，不得作為
    證據。
二、按被告以外之人於偵查中向檢察官所為之陳述，因檢察官代
    表國家偵查犯罪時，原則上當能遵守法定程序，且被告以外
    之人如有具結能力，仍應依法具結，以擔保其係據實陳述，
    故於第159條之1第2項明定「除顯有不可信之情況者外」，
    得為證據（最高法院94年度台上字第629號判決參照）。告
    訴人李家維日於檢察官偵查中之證述，雖屬於被告以外之人
    於審判外之陳述，經審酌該言詞陳述作成時之情況，係檢察
    官告知具結之義務及偽證之處罰後具結而為任意陳述（見偵
    卷第39頁、第41頁），核其製作筆錄過程，無違法取供瑕疵
    ，所為陳述蓋係出於供述者之真意，具信用性，並無顯有不
    可信之情形，且原審亦傳喚證人李家維到庭作證，使被告得
    以行使詰問權覈驗證人李家維證述之真實性（見原審卷第18
    頁），從而，證人李家維於偵查中向檢察官所為陳述，採為
    證據並無不當，依刑事訴訟法第159條之1第2項規定，得為
    證據。
三、次按被告以外之人於審判外之言詞或書面陳述，除法律有規
    定者外，不得作為證據，刑事訴訟法第159條第1項定有明文
    。又被告以外之人於審判外之陳述，雖不符刑事訴訟法第15
    9條之1至第159條之4規定，而經當事人於審判程序同意作為
    證據，法院審酌該言詞陳述或書面陳述作成時之情況，認為
    適當者，亦得為證據；當事人、代理人或辯護人於法院調查
    證據時，知有第159條第1項不得為證據之情形，而未於言詞
    辯論終結前聲明異議者，視為有前項之同意，刑事訴訟法第
    159條之5亦有明文。本判決以下所其餘證據，然被告及選任
    辯護人並未爭執其證據能力，且直至言詞辯論終結前亦未曾
    聲明異議，本院審酌上開證據作成時之情況，並無不當之情
    形，且與本案亦有相當之關聯性，認以之作為證據應屬適當
    ，依刑事訴訟法第159條之5第2項規定，得作為證據。
貳、實體部分：
一、訊據被告鄭景鴻矢口否認前開犯行，辯稱意旨略以：告訴人
    李家維是於99年8 月27日15時開完勞資爭議協調會後才去報
    案，我覺得告訴人是挾怨報復。我沒有在電話中向告訴人提
    起「我知道你店開在哪裡，你要小心一點！幹你娘！」等語
    ，我是向告訴人表明：如果不給我薪水的話，我就要走法律
    途徑等語，後來告訴人堅持不給，我才去勞委會申訴云云。
二、經查：
（一）前揭事實業據告訴人於檢察官偵查及原審審理時供稱明確
      ，且互核一致，而被告就前開於99年8月17日凌晨0時28分
      許，在臺北市信義區○○○路與信義路口之便利商店前，
      借用不知情黃啟民之行動電話（門號為00000000 00號）
      撥打告訴人之行動電話（門號為0000000000號），向告訴
      人詢問能否當日給付未領之薪資乙節亦不爭執，復有行動
      電話門號0000000000號於99年8月17日之通聯紀錄在卷可
      稽（見偵卷第35頁）。
（二）被告與告訴人於99年8月27日15時許，確有參加由中華民
      國勞資關係協進會所召開之處理勞資爭議協調會，並經協
      調成立，除為被告及告訴人所不爭執外，復有中華民國勞
      資關係協進會處理勞資爭議協調會議記錄影本在卷可稽（
      見偵卷第16頁），而在前開之協調會議中，告訴人確有提
      起被告於前開時、地，在電話中以「我知道你店開在哪裡
      ，你要小心一點！幹你娘！」等語恐嚇告訴人，且告訴人
      已於當日至警察局備案等情，亦為告訴人於原審審理時證
      稱明確，復為被告所是認。次查，告訴人在前開協調會議
      中，對於其遭被告恐嚇之事是否應與前開之薪資爭議一併
      處理乙節，證人即勞資協調會議之協調員林榮娥於本院審
      理時證稱：伊為被告及告訴人協調時，伊已經忘記有沒有
      誰提到還有恐嚇的部分，因為伊接觸的案件很多等語（見
      本院卷第39頁），然被告本身先於原審審理時供稱：那天
      調解時，告訴人要以這件事與薪水之事一併討論，調解員
      說這是我們應得之報酬，不可混為一談，告訴人遂應允另
      外再提出求償云云（見原審卷第21頁反面），嗣後於最後
      陳述時，卻改稱：調解員要以我在電話中恐嚇告訴人之事
      來協調，但是告訴人拒絕，他說要另外提起訴訟云云（見
      原審卷第23頁反面），前後供述已有不符；然不論如何，
      告訴人遭被告恐嚇之事確曾在前開協調會議中提出討論至
      明，則告訴人如確未遭被告以前開言詞恐嚇，且被告僅在
      電話中告知要走法律途徑等語，告訴人豈有多此一舉，特
      別於前開協調會議時提出此一恐嚇事實，讓在場之被告及
      協調員知悉並提出討論之理？此外，依據告訴人於原審審
      理時當庭所提出附卷之中華電信股份有限公司99年9月通
      話明細清單所載，告訴人於99年8月17日凌晨0時28分許接
      獲被告之電話後，隨即於是日0時56分18秒打110電話報警
      ，則衡諸一般經驗法則，如被告僅在電話提及「我就要走
      法律途徑」等語，被告之言詞並未有何不法之圖，告訴人
      又何需於接獲被告之電話後，隨即打110電話報警，不怕
      被告已有錄音搜證，而惹上誣告官司？基上，告訴人固無
      法提出被告所要求之電話錄音，惟參諸前開間接證據，堪
      認告訴人前開指訴，尚非子虛，應可採信。
（三）綜上，被告向告訴人恫稱：「我知道你店開在哪裡，你要
      小心一點！幹你娘！」等語，以加害身體、財產之事恐嚇
      告訴人，致其心生畏懼而危害於安全之犯行，堪以認定，
      其前開所辯，顯係事後卸責之詞，不足採信。
三、核被告所為，係犯刑法第305條之恐嚇危害安全罪。
四、原審本同上之見解，適用刑法第305條、第41條第1項前段，
    刑法施行法第1條之1第1項、第2項前段之規定並審酌被告僅
    因與告訴人發生薪資糾紛，即於前開時、地，在電話中以前
    開言詞恐嚇告訴人，致告訴人心生畏懼而危害於安全之犯罪
    目的、動機、所生危害，暨被告未曾有經判決確定之犯罪紀
    錄，有臺灣高等法院被告前案紀錄表在卷可稽，素行良好，
    犯後矢口否認，且至今仍未與告訴人和解之態度等一切情狀
    ，量處拘役五十日，並諭知以新台幣1千元折算1日之易科罰
    金折算標準。核其認事用法，尚無不合，量刑亦稱妥適。被
    告上訴否認犯行，為無理由，應予駁回。
據上論斷，應依刑事訴訟法第368條，判決如主文。
本案經檢察官彭南雄到庭執行職務。
中    華    民    國  100     年    4     月    28    日
                  刑事第三庭審判長法  官  陳博志
                                  法  官  許文章
                                  法  官  陳德民
以上正本證明與原本無異。
不得上訴。
                                  書記官  高麗雯
中    華    民    國   100    年    4     月    29    日
附錄論罪科刑之條文：
中華民國刑法第305條
（恐嚇危害安全罪）
以加害生命、身體、自由、名譽、財產之事，恐嚇他人致生危害
於安全者，處 2 年以下有期徒刑、拘役或 3 百元以下罰金。